臺灣臺南地方法院民事判決　　　　　　　 94年度婚字第186號
原　　　告　乙○○
被　　　告　甲○○
上列當事人間請求確認婚姻關係不成立事件，經本院於民國94年
4月20日言詞辯論終結，判決如下：
    主      文
確認原告與被告間之婚姻關係不成立。
訴訟費用由被告負擔。
    事實及理由
一、原告主張：兩造育有長女王怡樺（民國六十四年四月五日生
    ）、次女王明珠（六十八年七月二十三日生）。兩造於六十
    餘年間交往時，因被告之父親不同意兩造之婚事，兼以原告
    已自被告受胎，懷有身孕，遂由被告之母親為兩造辦理結婚
    登記事宜，逕向戶政機關登記兩造於六十三年十一月二十日
    結婚，實則兩造並未舉行任何之公開結婚儀式，因不符合民
    法第九百八十二條第一項之規定，顯然欠缺結婚之形式要件
    ，兩造之結婚關係應不成立，原告為此爰訴請確認之等語。
    並聲明：如主文所示。
二、被告則陳稱：兩造係因家庭生活貧困，無經濟能力宴客，故
    未舉行任何公開結婚儀式，而由被告之母親代辦兩造結婚登
    記事宜，兩造既有辦理結婚登記，故被告不同意原告之請求
    等語，並聲明：原告之訴駁回。
三、得心證之理由：
  （一）按結婚，應有公開儀式及二人以上之證人，此為民法第
        九百八十二條第一項所明定，如欠缺其中任何一要件，
        則其婚姻關係即屬不成立。又按經依
        記者，推定其已結婚，同法第九百八十二條第二項定有
        明文。再所謂結婚應有公開儀式，指結婚之當事人應行
        定式之禮儀，使不特定人得以共聞共見，認識其為結婚
        者而言，所謂二人以上之證人，祗須有行為能力在場親
        見而願證明者為已足，不以證婚人為限；再曾依
        為結婚登記，有
        婚，然若有證據以資證明其未有公開之儀式及二人以上
        證人之法定結婚要件時，非不得推翻其推定，最高法院
        五十一年度台上字第五五一號、八十四年度台上字第八
        二九號著有判例。
  （二）查本件原告主張兩造育有長女王怡樺、次女王明珠，均
        已成年，又兩造未曾舉行任何公開之結婚儀式，即由被
        告之母親向戶政機關代辦兩造結婚登記事宜，登記兩造
        於六十三年十一月二十日結婚之事實，業據原告提出戶
        弟弟李茂全證述綦詳（詳見九十四年四月二十日言詞辯
        論筆錄），且有本院依職權向台南縣永康市戶政事務所
        調取兩造之結婚登記申請書影本一件附卷可稽，是原告
        之前開主張堪信為真實。本件兩造既未舉行公開之結婚
        儀式，即無結婚之事實，僅在
        婚姻之形式，自屬婚姻不成立，且兩造於
        有上開記事，即有被認定業已合法結婚之危險，原告自
        有即受確認判決之法律上利益，從而，原告提起本訴，
        請求確認兩造間之婚姻關係不成立，依法洵屬正當，應
        予准許。
四、本件事證已臻明確，兩造其餘攻擊防禦方法及舉證，於判決
    結果不生影響，爰不予一一論列，併予敘明。
五、據上論結，本件原告之訴為有理由，依民事訴訟法第七十八
    條，判決如主文。
中　　華　　民　  國　　94    年　　5　  月　   4     日
                  家事法庭    法　官　葉惠玲
以上為正本係照原本作成
如對本判決上訴，須於判決送達後廿日內向本院提出上訴狀
中　　華　　民　　國　　94　　年　　5　　月     4     日
                              書記官　林靜慧
